【裁判字號】    89,上訴,1375
【裁判日期】    891110
【裁判案由】    偽造文書
【裁判全文】
臺灣高等法院高雄分院刑事判決                  八十九年度上訴字第一三七五號
    上  訴  人
    即  被  告  甲○○
右上訴人因偽造文書案件，不服臺灣高雄地方法院八十九年度訴字第一六八七號，中
華民國八十九年八月三十一日第一審判決（起訴案號：臺灣高雄地方法院檢察署八十
九年度偵字第一一一七一號）提起上訴，本院判決如左：
    主  文
上訴駁回。
    事  實
一、甲○○因無錢買車，為以其父親乙○○之名義並使用其國民身分證辦理土地貸款
    ，竟未經乙○○之同意，盜用乙○○之印章，於八十八年六月十六日，以遺失國
    民身分證為由，在國民身分證申請書上「申請人」欄內，偽造「乙○○」之署押
    ，並將上開盜用之印章蓋於其上及「領證核章」欄內，嗣並持以向高雄市前金區
    戶政事務所申請補發乙○○之國民身分證，致使該戶政事務所辦理核發國民身分
  證之公務員，將此不實之事項，登載於職務上所掌之審核簿冊上據以核發乙○○
    之國民身分證一枚，足以生損害於乙○○及高雄市前金區戶政事務所對於核發國
    民身分證管理之正確性。嗣於八十九年三月十八日總統大選投票日，乙○○持國
    民身分證前往投票，選監人員發現國民身分證上補領日期與選舉名冊之申領日期
    不符，經乙○○向戶政機關查詢，始發覺上情。
二、案經高雄市政府警察局新興分局移送臺灣高雄地方法院檢察署檢察官偵查起訴。
    理  由
一、右揭事實，迭據上訴人即被告甲○○（下稱被告）於警訊、偵查、原審及本院審
    理時坦承不諱，核與被害人乙○○於警訊、偵查中及原審調查時所述情節相符，
    復有偽造之國民身分證申請書、高雄市前金區戶政事務所八十九年四月八日高市
    金戶字第八七五號函等影本各一份附卷可稽，被告自白與事實相符，事證明確，
    被告犯行洵堪認定。
二、核被告先盜用乙○○之印章，嗣後並偽簽「乙○○」之署押且蓋印於偽造之「國
    民身分證申請書」上，而持向高雄市前金區戶政事務所申請補發乙○○之國民身
    分證，致使該管公務員將此不實之事項，登載於職務上所掌之公文書之行為，係
    犯刑法第二百十六條、第二百十條之行使偽造私文書罪及第二百十四條之使公務
    員登載不實罪。被告盜用上開印章，蓋用於「國民身分證申請書」上並偽造署押
    之行為，均係偽造私文書之部分行為，應為偽造私文書之犯行所吸收；又其偽造
    私文書後，復持以行使，其偽造之低度行為為行使之高度行為吸收，均不另論罪
    。另被告所犯上開二罪間，有方法結果之牽連關係，為牽連犯，應依同法第五十
    五條後段規定，從一重之行使偽造私文書罪處斷。公訴人就被告使公務員登載不
    實之犯行部分，於起訴書雖漏載起訴法條，惟已於起訴犯罪事實欄載明該犯罪事
    實，該部分既經起訴，本院自應予以審理。
三、原審因而適用刑法第二百十六條、第二百十條、第二百十四條、第五十五條、第
    二百十九條，罰金罰鍰提高標準條例第一條前段，並審酌被告僅因一時貪慾，短
    於思慮，且所生危害非鉅，犯罪後坦承犯行，深具悔意，態度良好等一切情狀，
    量處有期徒刑四月，以資懲儆。又國民身分證申請書上偽造之「乙○○」署押一
    枚，雖未扣案，然亦不能證明業已滅失，應依刑法第二百十九條之規定，不問屬
    於犯人與否，併予宣告沒收；至偽造之「國民身分證申請書」，業經被告持向高
    雄市前金區戶政事務所申請補發乙○○之國民身分證，已非屬被告所有之物，故
    不另為沒收之諭知，併此敘明。經核原判決認事用法均無違誤，量刑亦甚妥適，
    被告上訴意旨，以量刑過重，指摘原判決不當，為無理由，應予駁回。
據上論斷，應依刑事訴訟法第三百六十八條，判決如主文。
本案經檢察官林炎昇到庭執行職務。
中    華    民    國     八十九     年      十一      月        十      日
                              臺灣高等法院高雄分院刑事第八庭
                                  審判長法官  郭雅美
                                        法官  張盛喜
                                        法官  莊飛宗
右正本證明與原本無異。
如不服本判決，應於判決送達後十日內向本院提出上訴狀，其未述理由者並應於提
出上訴狀後十日內向本院補提理由書（應附繕本)。
                                      書記官  張宗芳
中    華    民    國     八十九     年      十一      月      十四      日
附錄本案論罪科刑法條全文：
刑法第二百一十條
偽造、變造私文書，足以生損害於公眾或他人者，處五年以下有期徒刑。
刑法第二百一十四條
明知為不實之事項，而使公務員登載於職務上所掌之公文書，足以生損害於公眾或他
人者，處三年以下有期徒刑、拘役或五百元以下罰金。
刑法第二百一十六條
行使第二百十條至第二百十五條之文書者，依偽造、變造文書或登載不實事項或使登
載不實事項之規定處斷。
                                                                        Ｑ


司法院資訊處製作；財團法人民間司法改革基金會備份。
